臺灣桃園地方法院刑事判決
111年度簡上字第416號
上  訴  人  臺灣桃園地方檢察署檢察官 
被      告  唐勇安



上列上訴人因傷害等案件，不服本院中華民國111年5月30日111
年度壢簡字第305號第一審刑事簡易判決（偵查案號：111年度偵
字第1012號、1262號），提起上訴，本院管轄之第二審合議庭判
決如下：
    主   文
原判決關於成年人故意對兒童犯傷害罪、傷害罪部分撤銷。
丙○○成年人故意對兒童犯傷害罪，處有期徒刑貳月，如易科罰金
，以新臺幣壹仟元折算壹日；又犯傷害罪，處拘役肆拾日，如易
科罰金，以新臺幣壹仟元折算壹日。
其餘上訴駁回。
    事實及理由
一、本案經本院審理結果，認原審就被告丙○○所涉傷害及侵占遺
    失物罪，除就傷害罪部分之量刑有下述應予撤銷之理由外，
    其餘認事用法均核無不當，應予維持，除補充被告丙○○本院
    審理時就侵占遺失物罪之自白為證據及如下之理由外，其餘
    均引用如附件原審刑事簡易判決書(含聲請簡易判決處刑書)
    記載之事實、證據及理由。
二、檢察官上訴意旨略以：本件被告構成累犯，應依法加重其刑
    ，原審量刑未以累犯論處，難認妥適，請求撤銷原判決之量
    刑宣告等語。
三、證據能力部分：
　㈠按被告以外之人於審判外之言詞或書面陳述，除法律有規定
    者外，不得作為證據，刑事訴訟法第159 條第1 項固有明文
    ；惟被告以外之人於審判外之陳述，雖不符同法第159 條之
    1 至之4 規定，而經當事人於審判程序同意作為證據，法院
    審酌該言詞陳述或書面陳述作成時之情況，認為適當者，亦
    得為證據；當事人、代理人或辯護人於法院調查證據時，知
    有第159 條第1 項不得為證據之情形，而未於言詞辯論終結
    前聲明異議者，視為有前項之同意，同法第159 條之5 亦定
    有明文。本案公訴檢察官、被告於本院審理程序時均不爭執
    本院所引用之供述證據之證據能力，且於本院言詞辯論終結
    前均未聲明異議，經審酌本院所引用之供述資料作成時之情
    況，核無違法取證或其他瑕疵，認為以之作為證據為適當，
    均得做為證據。
　㈡至於本判決所引用之非供述證據部分，與本案均有關連性，
    亦無證據證明係實施刑事訴訟程序之公務員以不法方式所取
    得，依刑事訴訟法第158 條之4 規定反面解釋，亦具證據能
    力。
四、本院事實之認定：　　
　㈠上開犯罪事實，業據被告丙○○於警詢時及偵訊中供承不諱，
    核與證人即告訴人乙○○、丁○○、目擊證人連展緯、李美琼於
    警詢之證述情節相符，並有天成醫療社團法人天晟醫院診斷
    證明書2張、乙○○、何○瀚之傷勢照片各1張、；監視器錄影
    畫面照片2張及該錄影光碟1片在卷可稽，被告上揭犯行，均
    堪認定。
　㈡至被告於本院審理時固翻異其詞，改辯稱我承認有侵占遺失
    物罪，但我否認我有傷害罪，我沒有打告訴人乙○○和她的小
    孩等語(參本院審判卷第121頁)。經查，被告於案發時地有
    因行車糾紛將乙○○母子在桃園市中壢區慈惠一街與元化路口
    旁欄下，並向其等母子揮拳相向，有將乙○○之安全帽面鏡揮
    落，亦使用拳頭攻擊何○瀚之肩膀胸膛等處，且於乙○○欲騎
    車離去，被告仍追著乙○○母子攻擊等情，業據被告於警詢、
    偵訊中自白甚詳，核與證人乙○○於警詢時之指證相符，且本
    件行經之路過民眾即證人連展瑋、李美琼均目擊上情，證人
    連展瑋證述有看見被告有與告訴人乙○○發生口角爭執，後來
    被告不讓乙○○母子離開，就用手揮下乙○○的安全帽面鏡，並
    用拳頭打何○瀚等語(參偵字卷第52-53頁、57-59頁)；證人
    李美琼亦證述當日是要帶小狗去公園，看到被告正在罵乙○○
    母子，然後乙○○母子想離開，被告就繼續揮拳攻擊，有看到
    被告打小男孩肩膀胸膛部位，就和老公趕過去，並制止該男
    子不讓他繼續打人，現場有人報警，所以就不讓被告離開，
    等警察到場處理等語明確，且告訴人乙○○母子所受傷勢，除
    有前述診斷證明書外，亦有為警拍攝之傷勢照片在卷可按，
    則本件被告所涉傷害犯行明若觀火，被告所辯顯悖於實情，
    不足為取，是本件事證明確，自應依法論科。
五、原判決應予撤銷傷害罪部分之理由：
    原審以被告對告訴人乙○○母子所涉傷害罪部分事證明確，予
    以論罪科刑，固非無見。惟查：法院對於被告之量刑，應受
    比例原則與平等原則等一般法律原則之支配，以期達成客觀
    上之適當性、相當性與必要性之價值要求，而行為人犯後悔
    悟之程度、被告先前是否亦有相類之犯罪之素行、犯罪行為
    人之品行等情，攸關於法院判決量刑之審酌。然查，本案檢
    察官上訴後，被告於本件審理中翻異其詞，原審判決以被告
    自白犯罪之犯後態度作為量刑基礎，未及審酌此情，則原審
    之量刑基礎已有動搖，且參諸被告前於109年間因傷害案件
    ，經本院以110年度桃簡字第1033號判決判處拘役55日，於1
    11年2月14日判決確定等情，有卷附被告臺灣高等法院前案
    紀錄表在卷可按，是被告於前案傷害後，再度對他人施暴，
    顯未因歷經先前案件而有所警惕收斂，復參酌前案既已判處
    拘役55日之刑度，原審判決就被告對告訴人母子2人施暴之
    犯行，亦均量處較前案更輕之刑度，容有未洽，至檢察官上
    訴意旨認原審判決量刑有所不當而上訴，理由雖與本院所認
    不同，然原審判決就傷害罪部分之量刑暨有上揭未洽之處，
    自應由本院撤銷改判。
六、論罪科刑部分：
  ㈠核被告傷害告訴人何○瀚之行為，係犯兒童及少年福利與權益
    保障法第112條第1項前段、刑法第277條第1項之成年人故意
    對兒童犯傷害罪，應依兒童及少年福利與權益保障法第112
    條第1項前段規定加重其刑。再被告丙○○傷害告訴人乙○○之
    行為，係犯刑法第277條第1項之傷害罪。被告所犯上開2罪
    ，犯意個別、行為互殊，應予分論併罰。
  ㈡爰以行為人之責任為基礎，審酌被告前有竊盜、強盜、傷害
    、幫助詐欺、侵占等前案紀錄，已多次出入監所，自應收斂
    心性，不應一再以身觸法，且本件其與告訴人乙○○母子素不
    相識，僅因一時行車糾紛，不思理性方式應對，反對告訴人
    母子以暴力相向，顯未能尊重他人身體、健康權益，亦未經
    先前之刑案入監服刑矯治後，知所警惕而能控制自身行為，
    尤見其反省克制能力確有不足，所為殊不可取，並參酌其原
    於警詢、偵訊中坦承犯行，於本院審理時翻異其詞之犯後態
    度、其最近一次所涉傷害犯行之判決刑度及情節、併衡其於
    本案行為所生危害輕重，及其犯罪動機、目的、手段，暨於
    警詢中自述無業、家庭經濟狀況小康、國中畢業之教育程度
    （見偵字卷，第17頁及第23頁）暨未獲告訴人原諒或取得其
    諒解、達成和解或賠償等一切情狀，分別量處如主文所示之
    刑，併諭知徒刑、拘役如易科罰金之折算標準。
 七、其他上訴駁回部分：
　㈠按法院於審酌被告是否適用累犯規定而加重其刑時，訴訟程
    序上應先由檢察官就前階段被告構成累犯之事實，以及後階
    段應加重其刑之事項，主張並具體指出證明方法後，法院才
    需進行調查與辯論程序，而作為是否加重其刑之裁判基礎。
    前階段構成累犯事實為檢察官之實質舉證責任，後階段加重
    量刑事項為檢察官之說明責任，均應由檢察官分別負主張及
    具體指出證明方法之責。倘檢察官未主張或具體指出證明方
    法時，可認檢察官並不認為被告構成累犯或有加重其刑予以
    延長矯正其惡性此一特別預防之必要，且為貫徹舉證責任之
    危險結果所當然，是法院不予調查，而未論以累犯或依累犯
    規定加重其刑，即難謂有應調查而不予調查之違法。至於檢
    察官所提出之證據資料，經踐行調查程序，法院認仍有不足
    時，是否立於補充性之地位，曉諭檢察官主張並指出證明方
    法，自得由事實審法院視個案情節斟酌取捨。又法院依簡易
    程序逕以簡易判決處刑者，因無檢察官參與，倘檢察官就被
    告構成累犯之事實及應加重其刑之事項，未為主張或具體指
    出證明方法，受訴法院自得基於前述說明，視個案情節斟酌
    取捨。檢察官若未主張或具體指出證明方法，法院因而未論
    以累犯或依累犯規定加重其刑，基於累犯資料本來即可以在
    刑法第57條第5款「犯罪行為人之品行」中予以負面評價，
    自仍得就被告可能構成累犯之前科、素行資料，列為刑法第
    57條第5款所定「犯罪行為人之品行」之審酌事項。於此情
    形，該可能構成累犯之前科、素行資料既已列為量刑審酌事
    由，對被告所應負擔之罪責予以充分評價，依重複評價禁止
    之精神，自無許檢察官事後循上訴程序，以該業經列為量刑
    審酌之事由應改論以累犯並加重其刑為由，指摘原判決未依
    累犯規定加重其刑違法或不當(最高法院110年度台上大字第
    5660號裁定意旨參照)。查原審已於判決理由已說明被告丙○○雖有刑之執行完畢等前案紀錄，但未予論處累犯之理由，
    且已就聲請簡易判決處刑書所載構成累犯之前科素行業於量
    刑時一併審酌，足認就被告可能構成累犯之前科業已予以評
    價。是原審簡易判決既於量刑中曾就被告構成累犯之前科部
    分予以評價，即不應再予重覆評價，依前開裁定意旨，自無
    容檢察官以此為由提起上訴。
八、綜上所述，本件檢察官上訴意旨認原審未論處累犯，而認原
    審之量刑均有違誤不當，為無理由，應予駁回。然如上述，
    原審判決就傷害罪部分之量刑，容有未洽，仍應由本院撤銷
    改判。
據上論斷，應依刑事訴訟法第455條之1第1項、第3項、第369條
第1項前段、第364條、第368條、第373條、第299條第1項前段，
判決如主文。
本案經檢察官楊挺宏聲請以簡易判決處刑，檢察官林奕瑋到庭執
行職務。
中　　華　　民　　國　　111 　年　　11　　月　　24　　日
                  刑事第七庭  審判長法  官  陳佳宏
                                    法  官  方楷烽
                                    法  官  黃弘宇
以上正本證明與原本無異。
不得上訴。
　　　　　　　　　　　　　　　     書記官　洪郁筑
中　　華　　民　　國　　111 　年　　11　　月　　24　　日

　　　　　　　　　　　　　　　　　　
　　　　　　　　　　　　　　　　　　　　　　　　　　　　　　　　　　　　
附件：
臺灣桃園地方法院刑事簡易判決
111年度壢簡字第305號
聲　請　人　臺灣桃園地方檢察署檢察官
被　　　告　丙○○　男　(民國00年0月00日生)
　　　　　　　　　　身分證統一編號：Z000000000號
　　　　　　　　　　住桃園市○○區○○路00巷00號
上列被告因傷害等案件，經檢察官聲請以簡易判決處刑（111年
度偵字第1012號、111年度偵字第1262號），本院判決如下：
    主  文
丙○○成年人故意對兒童犯傷害罪，處拘役肆拾日，如易科罰金，
以新臺幣壹仟元折算壹日；又犯傷害罪，處拘役貳拾日，如易科
罰金，以新臺幣壹仟元折算壹日；又犯侵占遺失物罪，處罰金新
臺幣伍仟元，如易服勞役，以新臺幣壹仟元折算壹日。前開所處
拘役部分，應執行拘役伍拾日，如易科罰金，以新臺幣壹仟元折
算壹日。
未扣案之犯罪所得悠遊卡壹張（內儲值有新臺幣陸佰伍拾元）沒
收，於全部或一部不能沒收或不宜執行沒收時，追徵其價額。
    事實及理由
一、本案犯罪事實及證據，除犯罪事實欄一累犯之記載不予引用
    ；證據欄一第3列至第4列「現場照片2張」應更正為「乙○○
    及何○瀚之傷勢照片各1張」；證據部分補充「目擊證人連展
    緯、李美琼於警詢時之證述」外，餘均引用檢察官聲請簡易
    判決處刑書（如附件）之記載。　
二、論罪科刑：
  ㈠按刑法分則之加重，係就犯罪類型變更之個別犯罪行為予以
    加重，成為另一獨立之罪名。兒童及少年福利與權益保障法
    第112條第1項前段規定：「成年人教唆、幫助或利用兒童及
    少年犯罪或與之共同實施犯罪或故意對其犯罪者，加重其刑
    至二分之一」，故意對兒童及少年犯罪之加重，係對被害人
    為兒童及少年之特殊要件予以加重處罰，乃就犯罪類型變更
    之個別犯罪行為予以加重，則屬刑法分則加重之性質，而成
    為另一獨立之罪（最高法院109 年度台上字第5367號判決意
    旨參照）。查本案發生時告訴人何○瀚係未滿12歲之兒童，
    而被告則為年滿20歲之成年人，此有渠等之個人戶籍資料在
    卷可稽。又被告於偵訊時稱告訴人為「他的小孩」等語（見
    臺灣桃園地方檢察署111年度偵字第1012號卷第149頁），則
    被告對於告訴人係未滿18歲之少年或兒童之事實應有所認識
    。是核被告傷害告訴人何○瀚之行為，係犯兒童及少年福利
    與權益保障法第112條第1項前段、刑法第277條第1項之成年
    人故意對兒童犯傷害罪，應依兒童及少年福利與權益保障法
    第112條第1項前段規定加重其刑。再被告丙○○傷害告訴人乙○○之行為，係犯刑法第277條第1項之傷害罪。又被告丙○○侵
    占丁○○遺失之悠遊卡，係犯刑法第337條之侵占遺失物罪。
    被告所犯上開3罪，犯意個別、行為互殊，應予分論併罰。
　㈡聲請意旨雖認被告本案犯行應論以累犯，惟除提出被告前案
    紀錄表外，並未具體說明被告有何特別惡性及對刑罰反應力
    薄弱之情形，參以民國111年4月27日最高法院110年度台上
    大字第5660號裁定意旨，應認檢察官就此部分未盡實質舉證
    責任，本院自毋庸為相關之調查及認定，僅需將被告之前案
    紀錄納入「犯罪行為人之品行」審酌刑度即足。
  ㈢爰以行為人之責任為基礎，審酌被告前有幫助詐欺犯行經法
    院判處徒刑之素行，其與告訴人素不相識，竟僅因行車糾紛
    ，不思理性處理，反率徒手分別毆打告訴人乙○○及其未成年
    子何○瀚，顯未能尊重他人身體、健康權益，情緒管理及自
    我克制能力均有所不足，輕易訴諸暴力，被告所為殊不可取
    ；又被告明知所拾得之物係他人所遺失，不思發揮公德心將
    遺失物送請有關單位招領，反而為圖個人私利，將其侵占入
    己，顯然欠缺尊重他人財產權之觀念，所為實屬不該；惟念
    被告犯後均坦承犯行，非無悔意，併兼衡其於本案各該次行
    為所生危害輕重，及其犯罪動機、目的、手段，暨於警詢中
    自述無業、家庭經濟狀況小康、國中畢業之教育程度（見臺
    灣桃園地方檢察署111年度偵字第1012號卷第17頁及第23頁
    ）等一切情狀，分別量處如主文所示之刑，且就判處拘役部
    分定其應執行之刑，並分別諭知罰金如易服勞役及拘役（含
    各宣告刑與所定執行刑）如易科罰金之折算標準。
　㈣按犯罪所得，屬於犯罪行為人者，沒收之；於全部或一部不
    能沒收或不宜執行沒收時，追徵其價額，刑法第38條之1第1
    項前段、第3項分別定有明文。經查，被告因本案侵占內含
    儲值金650元之悠遊卡1張，未據扣案，亦未發還告訴人，應
    依刑法第38條之1第1項前段、第3項之規定宣告沒收，且於
    全部或一部不能沒收或不宜執行沒收時，追徵其價額。
三、據上論斷，依刑事訴訟法第449條第1項前段、第3項、第454
     條第2項，兒童及少年福利與權益保障法第112條第1項前段
    ，刑法第277條第1項、第337條、第41條第1項前段、第42條
    第3項、第51條第6款，第38條之1第1項前段、第3項，刑法
    施行法第1條之1第1項，逕以簡易判決處刑如主文。　   
四、如不服本判決，應於判決送達後20日內，向本院提出上訴狀
    ，上訴本院合議庭。
本案經檢察官楊挺宏聲請以簡易判決處刑。
中　　華　　民　　國　　111 　年　　5 　　月　　30　　日
                  刑事第三庭  法　官　呂秉炎
以上正本證明與原本無異。
如不服本判決，應於判決送達後20日內向本院提出上訴狀（應附
繕本）。
　　　　　　　　　　　　　　　書記官　曾雋行　　　　　　
中　　華　　民　　國　　111 　年　　5 　　月　　31　　日
附錄本案論罪科刑法條：
中華民國刑法第277條第1項
傷害人之身體或健康者，處5年以下有期徒刑、拘役或50萬元以
下罰金。
犯前項之罪，因而致人於死者，處無期徒刑或7年以上有期徒刑
；致重傷者，處3年以上10年以下有期徒刑。
中華民國刑法第337條
意圖為自己或第三人不法之所有，而侵占遺失物、漂流物或其他
離本人所持有之物者，處1萬5千元以下罰金。

附件：
臺灣桃園地方檢察署檢察官聲請簡易判決處刑書　
                                     111年度偵字第1012號
                                     111年度偵字第1262號
　　被　　　告　丙○○　男　40歲（民國00年0月00日生）
　　　　　　　　　　　　住桃園市○○區○○路00巷00號
　　　　　　　　　　　　國民身分證統一編號：Z000000000號
上列被告因傷害等案件，業經偵查終結，認為宜以簡易判決處刑
，茲將犯罪事實及證據並所犯法條分敘如下：
　　　　　犯罪事實
一、丙○○前因幫助詐欺案件，經臺灣桃園地方法院以106年度審
    易字第2331號判決判處有期徒刑4月確定，於民國108年8月1
    0日執行完畢。詎其猶不知悔改，分別為下列行為：㈠於110
    年11月5日晚間8時30分許，在桃園市○○區○○路000號前，與
    乙○○、甲○○發生行車糾紛，竟基於傷害之犯意，徒手分別毆
    打范○琪(姓名詳卷)及其未成年子何○瀚(姓名詳卷)，致范○
    琪受有左側前臂挫傷、鼻子挫傷等傷害，另何○瀚受有右胸
    部挫傷之傷害。㈡於110年3月25日下午5時4分許，在桃園市○○區○○○街00號中壢銀河廣場，拾得丁○○所遺失之有悠遊卡1
    張，明知拾得他人所有遺失物品，應交還失主或報警處理，
    不得據為己有，竟意圖為自己不法之所有，基於侵占遺失物
    之犯意，將上揭悠遊卡供己使用。　　　
二、案經范○琪、丁○○訴由桃園市政府警察局中壢分局報告偵辦
    。
　　　　　證據並所犯法條
一、上開犯罪事實，業據被告丙○○於警詢時及偵訊中供承不諱，
    核與證人即告訴人范○琪、丁○○於警詢之證述情節相符，並
    有㈠天成醫療社團法人天晟醫院診斷證明書2張、現場照片2
    張；㈡監視器錄影畫面照片2張及該錄影光碟1片在卷可稽，
    被告之犯嫌，堪予認定。
二、核被告所為，係犯刑法第277條第1項之傷害及同法第337條
    之侵占遺失物等罪嫌。被告上開2次傷害罪嫌及1次侵占遺失
    物罪嫌，犯意各別，行為互殊，請予分論併罰。另被告故意
    傷害兒童，請依兒童及少年福利與權益保障法第112條第1項
    規定加重其刑。又被告前有如事實欄所載之犯罪科刑及執行
    情形，有刑案資料查註紀錄表在卷可參，於有期徒刑執行完
    畢後，5年以內故意再犯本件傷害部分有期徒刑以上之罪，
    為累犯，請依刑法第47條第1項規定及司法院大法官解釋釋
    字第775號解釋意旨裁量是否加重其刑。末被告犯罪所得，
    請依法沒收，若無不能沒收，請追徵其價額。
三、依刑事訴訟法第451條第1項聲請逕以簡易判決處刑。
　　此　　致
臺灣桃園地方法院
中　　華　　民　　國　  111　　年　　1 　 月　　26 　 日
　　　　　　　　　　　 　　　　檢 察 官  楊挺宏
本件證明與原本無異
中　　華　　民　　國　  111　　年　　2 　 月　　14 　 日
　　　　　　　　　　　 　　　　書 記 官  李純慧
附記事項：
本件係依刑事訴訟法簡易程序辦理，法院簡易庭得不傳喚被告、
輔佐人、告訴人、告發人等出庭即以簡易判決處刑；被告、被害
人、告訴人等對告訴乃論案件如已達成民事和解而要撤回告訴或
對非告訴乃論案件認有受傳喚到庭陳述意見之必要時，請即另以
書狀向簡易法庭陳述或請求傳訊。  
參考法條：
刑法第277條第1項
傷害人之身體或健康者，處 5 年以下有期徒刑、拘役或 50 萬
元以下罰金。
犯前項之罪，因而致人於死者，處無期徒刑或 7 年以上有期徒
刑；致重傷者，處 3 年以上 10 年以下有期徒刑。
刑法第337條
意圖為自己或第三人不法之所有，而侵占遺失物、漂流物或其他
離本人所持有之物者，處 1 萬 5 千元以下罰金。